【裁判字號】    98,易,3419
【裁判日期】    981014
【裁判案由】    詐欺
【裁判全文】
臺灣臺中地方法院刑事判決              98年度易字第3419號
公  訴  人  臺灣臺中地方法院檢察署檢察官
被      告  乙○○
上列被告因詐欺案件，經檢察官聲請以簡易判決處刑（98年度偵
字第15955號），本院臺中簡易庭認為不得以簡易判決處刑（98
年度中簡字第3229號），改依通常程序審理，判決如下：
    主    文
本件免訴。
    理    由
一、檢察官聲請簡易判決處刑意旨以：被告乙○○可預見詐騙集
    團經常以刊登不實之網路援交訊息等手法，使被詐騙人將款
    項匯入其指定之人頭金融帳戶，以掩飾其犯罪所得，並藉此
    阻斷檢警人員之追查，且此種犯罪類型於社會中早已屢見不
    鮮，因此如將其個人申辦之金融帳戶存摺、印章、金融卡、
    密碼等帳戶資料任意交付他人，該蒐集帳戶之他人將藉所蒐
    集之帳戶，遂行其詐欺取財犯罪之目的，詎其竟不顧他人可
    能遭受財產上損害之危險，而基於容任他人利用其金融帳戶
    作為詐欺犯罪使用工具，亦並不違反其本意之幫助故意，於
    民國98年3月20日下午4時許，在苗栗縣苑裡鎮○○路上之超
    商前，以每月新臺幣（下同）4萬元（實拿3,000元）之代價
    ，將其前向彰化商業銀行苑裡分行申請之帳戶（帳號000000
    00000000號）之存摺、金融卡，租給真實姓名年籍不詳之人
    ；另被告林婉鈴（由本院另為簡易判決處刑）亦於98 年3月
    11日晚上10時許，在臺中市朝馬地區之空軍一號客運站，將
    其前向第一商業銀行大里分行申請之帳戶（帳號0000000000
    0 號）之金融卡，郵寄至臺北縣三重市之空軍一號客運三重
    站之真實姓名、年籍不詳綽號「小張」之成年男子（被告林
    婉鈴尚同時郵寄另6 個金融機構帳戶之金融卡，惟其餘帳戶
    之被害人均未匯款入被告乙○○所提供之帳戶內，茲不贅述
    ）。嗣收受上開帳戶存摺、金融卡所屬之詐欺集團成員，即
    共同基於意圖為自己不法所有之犯意聯絡，以附表所示之手
    法，致使甲○陷於錯誤，於附表所示之時間、地點，將附表
    所示之金額匯至被告乙○○、林婉鈴所提供如附表所示之帳
    戶內，因認被告乙○○涉犯刑法第30條、第339條第1項之幫
    助詐欺取財罪嫌等語（本件依形式上之偵查結果，應屬數人
    共犯一罪之相牽連案件，本院自有管轄權，先予敘明）。
二、按同一案件曾經判決確定者，應諭知免訴之判決，且得不經
    言詞辯論為之，刑事訴訟法第302 條第2 款、第307 條分別
    定有明文。又訴訟上所謂一事不再理之原則，關於實質上一
    罪或裁判上一罪，亦均有其適用（最高法院60年台非字第77
    7 號判例意旨參照）。
三、經查：
  (一)被告乙○○明知將金融機構帳戶交付予不熟識之人使用，可
    能幫助詐騙集團向他人詐財，竟因貪圖小利而不違本意，基
    於幫助他人詐欺之犯意，於98年3 月20日前某時，在苑裡鎮
    住處，查閱報紙廣告並與不詳男子聯絡後，於同年3 月20日
    下午5 時許，在苑裡鎮某超商，以每月新台幣（下同）3 千
    元之代價，出租並交付其所申設之彰化商業銀行苑裡分行帳
    戶（帳號00000000000000號）之存簿、提款卡及密碼等物交
    予該不詳男子；另有陳婷婷亦於98年3 月19日，查閱報紙廣
    告並與不詳男子聯絡後，數日內即在中壢火車站附近，與該
    不詳男子接洽，並交付其所申設之第一商業銀行頭份分行第
    00000000000 號帳戶存簿、提款卡、密碼及身份證、駕照影
    本等物予該不詳男子。而上開不詳男子與共組詐騙集團之其
    他成員，共同基於意圖為自己不法所有之犯意聯絡，於98年
    3 月23日晚上9時許，以電話通知被害人何宜真，佯稱：網
    路拍賣交易，因誤以分期扣款方式處理，需至自動櫃員機操
    作以資取消云云，致何宜真誤以為真，而於同日晚上10時27
    分許，依指示利用自己之郵局帳戶匯出2 萬9987元至乙○○
    所申設上開彰化商業銀行苑裡分行帳戶內，再於同日晚上11
    時9 分許，以現金存款方式，存入9 萬6000元至陳婷婷所申
    設上開第一商業銀行頭份分行帳戶內。嗣因何宜真發覺有異
    狀始知受騙，經報警循線查獲。嗣該案經臺灣苗栗地方法院
    檢察署檢察官以被告涉犯幫助詐欺取財罪嫌聲請簡易判決處
    刑（98年度偵字第3206號），業經臺灣苗栗地方法院於98年
    8 月11日以98年度苗簡字第562 號判處被告乙○○拘役50日
    如易科罰金，以新臺幣1 千元折算1 日，嗣於98年9 月7 日
    確定，執行部分亦經臺灣苗栗地方法院檢察署於98年9 月18
    日繫屬等情，有卷附臺灣高等法院被告前案紀錄表、前開臺
    灣苗栗地方法院簡易判決（下稱前案簡易判決）暨附件檢察
    官聲請簡易判決處刑書附卷足憑。
  (二)茲依本件聲請簡易判決處刑意旨、及前案簡易判決所認定之
    犯罪事實互核參照，堪認被告乙○○係因交付同一之彰化商
    業銀行苑裡分行帳戶（帳號00000000000000號）幫助他人詐
    欺取財，使本件聲請簡易判決處刑意旨所載之被害人甲○及
    前案簡易判決所認定之被害人何宜真均有受害，核其所為，
    乃以一行為觸犯構成要件相同之數罪名，為同種想像競合犯
    ，具有裁判上一罪關係，要屬同一案件。惟同一案件既有前
    案簡易判決確定在先，本件應為該案確定判決既判力之效力
    所及。揆諸前揭說明，爰由本院改依通常程序，且不經言詞
    辯論，逕為免訴之判決。
據上論斷，應依刑事訴訟法第452 條、第302 條第1 款、第307
條，判決如主文。
中    華    民    國    98    年    10    月    14    日
                  刑事第十二庭  審判長法  官  楊文廣
                                      法  官  周玉蘭
                                      法  官  劉敏芳
以上正本證明與原本無異。
如不服本判決，應於收受送達後10日內向本院提出上訴書狀，並
應敘述具體理由；其未敘述上訴理由者，應於上訴期間屆滿後20
日內向本院補提理由書（均須按他造當事人之人數附繕本）「切
勿逕送上級法院」。
告訴人或被害人對於判決如有不服具備理由請求檢察官上訴者，
其上訴期間之計算係以檢察官收受判決正本之日期為準。
                                      書記官  陳錫威
中    華    民    國    98    年    10    月    14    日
附表
┌───┬───────┬──────┬──────┬────────┬────┬────────┐
│被害人│詐 騙 手 法   │匯款時間    │匯 款 地 點 │匯款帳號、戶名  │匯款金額│證            據│
├───┼───────┼──────┼──────┼────────┼────┼────────┤
│      │              │98年3月13 日│高雄市苓雅區│第一銀行大里分行│        │第一銀行自動櫃員│
│      │              │晚上10時5分 │三多三路之第│00000000000     │40,000元│機交易明細表1紙 │
│      │網路上刊登援交│            │一銀行ATM   │林婉鈴          │        │                │
│甲  ○│之訊息        ├──────┼──────┼────────┼────┼────────┤
│      │              │98年3月21 日│高雄縣路竹鄉│彰化銀行苑裡分行│        │彰化銀行自動櫃員│
│      │              │晚上11時13分│中山路之彰化│00000000000000  │9,000元 │機交易明細表1紙 │
│      │              │            │銀行ATM     │乙○○          │        │                │
└───┴───────┴──────┴──────┴────────┴────┴────────┘


司法院資訊處製作；財團法人民間司法改革基金會備份。
